臺灣板橋地方法院刑事判決　　　　　　　95年度訴字第3119號
公　訴　人　臺灣板橋地方法院檢察署檢察官
被　　　告　甲○○
上列被告因偽造文書等案件，經檢察官提起公訴（95年度偵緝字
第238 號），本院判決如下：
    主  文
甲○○無罪。
    理  由
一、公訴意旨略以：被告甲○○於民國92年間，在台證綜合證券
    股份有限公司三重分公司（址設臺北縣三重市○○○路140
    號1 樓，下稱台證證券公司）擔任營業員，受客戶之託，代
    為買賣股票，其於擔任營業員期間，與告訴人丙○○因買賣
    股票而熟識，竟基於意圖為自己不法所有及偽造文書之概括
    犯意，於92年間某日，未經告訴人之同意，利用不知情之刻
    印店人員盜刻告訴人之印章，隨即以不詳方式，自92年6 月
    9 日起至同年7 月7 日止，盜賣告訴人帳戶（指告訴人設於
    台證證券公司帳號000000-0號集保帳戶）內之上市公司股票
    共21,079股（計有「聯電」7,767 股、「台積電」3,512 股
    、「彰銀」2,000 股、「華南金」1,810 股、「日盛金」3,
    753 股、「台灣大」1,570 股、「第一金」667 股），且為
    掩飾其盜賣告訴人股票之事實，於92年6 月30日，至台證證
    券公司櫃臺前，以偽造告訴人簽名及蓋用上開盜刻印章之方
    式，填具客戶基本資料變更申請書，擅將告訴人之原留通信
    地址變更為被告位於臺北縣三重市○○路39巷10號6 樓之租
    屋處，足生損害於告訴人及台證證券公司對於客戶管理之正
    確性。復於92年7 月4 日、同年7 月10日，以上開偽造之告
    訴人印章，蓋用於台新國際商業銀行（下稱台新銀行）取款
    憑條之存戶簽章欄上，使不知情之銀行櫃員人員陷於錯誤，
    誤以為係告訴人本人擬從帳號00000000000000號存款帳戶（
    該帳戶是告訴人向台新銀行申請開立、且與台證證券公司約
    定作為交易股票之轉帳帳戶）內取款，而如數撥付新臺幣（
    下同）50萬元、1 萬5 千元予被告，足生損害於告訴人及台
    新銀行對於帳戶管理之正確性。因認被告涉犯刑法第216 條
    、第210 條之行使偽造私文書罪嫌，及同法第339 條第1 項
    之詐欺取財罪嫌，且認所涉上開罪嫌有修正前刑法第56條連
    續犯、第55條牽連犯之裁判上一罪關係云云。
二、按犯罪事實應依證據認定之，無證據不得認定犯罪事實；不
    能證明被告犯罪者，應諭知無罪之判決，刑事訴訟法第154
    條第2 項、第301 條第1 項分別定有明文。所謂證據，須適
    於為被告犯罪事實之證明者，始得為斷罪之資料；如未能發
    現相當證據，或證據不足以證明，自不能以推測或擬制之方
    法，以為裁判之基礎（最高法院29年上字第3105號、40年台
    上字第86號判例參照）。且刑事訴訟上證明之資料，無論其
    為直接或間接證據，均須達於通常一般之人均不致有所懷疑
    ，而得確信其為真實之程度，始得據為有罪之認定，若其關
    於被告是否犯罪之證明未能達此程度，而有合理懷疑之存在
    ，致使無從形成有罪之確信，根據「罪證有疑，利於被告」
    之證據法則，即不得遽為不利被告之認定（最高法院76年台
    上字第4986號判例參照）。其以情況證據（即間接證據）斷
    罪時，尤須基於該證據在直接關係上所可證明之他項情況事
    實，本乎推理作用足以確證被告有罪，方為合法，不得徒憑
    主觀上之推想，將一般經驗上有利被告之其他合理情況逕予
    排除（最高法院32年上字第67號判例參照）。又告訴人之告
    訴，係以使被告受刑事追訴為目的，其指訴是否與事實相符
    ，仍應調查其他證據，以資審認，即須藉由補強證據之存在
    ，以增強或擔保告訴人陳述之證明力，必被害人所述被害情
    形，無瑕疵可擊，且就其他方面調查，又與事實相符，始足
    據為有罪判決之基礎（最高法院87年度台上字第2176號、81
    年度台上字第3539號判決意旨參照）。
三、本件公訴人認被告甲○○涉犯偽造文書及詐欺罪嫌，無非以
    被告之供述、告訴人丙○○之指訴、證人即台證證券公司經
    理曾清輝於偵查中之證述，及台證證券公司客戶基本資料表
    、客戶基本資料變更申請書、台新銀行取款憑條、存券匯撥
    申請書等為其主要論據。訊據被告固坦承其於92年間，擔任
    台證證券公司之營業員，自92年6 月9 日起至同年7 月7 日
    止，有操作告訴人設於該證券公司帳號000000-0號集保帳戶
    內上市公司股票之買賣，且有填寫台新銀行取款憑條，提領
    告訴人向該銀行申請開立帳號00000000000000號存款帳戶內
    之金錢，惟堅決否認有何行使偽造私文書及詐欺取財犯行。
    辯稱：伊與告訴人丙○○於85年間是信義房屋公司的同事，
    伊後來離職，到富隆證券公司上班，丙○○仍與伊保持聯絡
    ，有委託伊買賣股票，並追求伊。嗣丙○○於87年間與別人
    結婚，但婚後仍在追求伊，伊因而與丙○○在一起，成為男
    女朋友，嗣伊於91年間轉到台證證券公司上班，丙○○旋也
    在台證證券公司開戶。92年間股市不景氣，伊業績不好，丙
    ○○就從他在富隆證券公司、日盛證券公司等處，將他名下
    的一些股票匯至台證證券公司之帳戶內，同意由伊操作買賣
    上開匯入股票，並可使用賣得股款從事期貨交易，因而將約
    定匯撥交易股票款項之台新銀行帳戶存摺，及預先蓋好印章
    之多張空白取款條，一併交給伊使用，因丙○○沒有開立期
    貨交易帳戶，伊係用哥哥林滋榮及母親林吳麗珠的期貨交易
    帳戶操作，這些事情丙○○都知情且同意，伊沒有盜賣股票
    。期間，丙○○每週四休假時，都會到伊當時位於臺北縣三
    重市○○路39巷10號6 樓租屋處找伊，伊會向丙○○告知交
    易狀況，丙○○並曾於92年6 月底親赴台證證券公司，將帳
    單寄送地址變更為伊上址租屋處，以避免被丙○○的配偶發
    現上情，台證證券公司客戶基本資料變更申請書上的簽名、
    印文，都是丙○○自己簽寫、蓋印，非伊所偽造。92年10月
    間，伊因操作投資失利，心情不佳，丙○○為了安慰伊，還
    帶伊去花蓮玩2 天，夜宿美崙飯店，一起拍攝之出遊照片，
    後來被丙○○的配偶看到，丙○○的配偶還打電話到公司質
    問伊，此後，伊慢慢與丙○○疏遠，並於93年間，於事先未
    告知丙○○之情形下，與別人結婚。嗣丙○○於93年底發現
    伊已結婚，生氣之下，才說股票都是他配偶的，要伊還錢，
    伊沒有錢償還，丙○○就提起告訴等語。
四、經查：
（一）被告甲○○與告訴人丙○○早於85年間因同在信義房屋公
      司工作而相識，嗣於被告轉至富隆證券公司任職後，丙○
      ○仍與被告保持聯絡，有在富隆證券公司開設交易帳戶，
      嗣於被告再轉至台證證券公司任職後，丙○○旋於91年5
      月30日前往台證證券公司開設帳號000000-0號集保帳戶，
      且向台新銀行申請開立帳號00000000000000號存款帳戶，
      約定作為其交易股票之轉帳帳戶；嗣於92年6 月5 日，丙
      ○○將其設於富隆證券公司、日盛證券公司等處帳戶內之
      上市公司股票，匯撥至其上開設於台證證券公司之集保帳
      戶內等情，此觀告訴人丙○○於本院審理時之證詞甚明（
      見本院卷第126 、127 頁），並有台證證券公司開戶契約
      書節影本1 份（見本院卷第44至50頁）、台新銀行存款業
      務申請書及印鑑卡等影本各1 紙（見本院卷第57、58頁）
      、證券公司存券匯撥申請書影本2 紙（見94年度偵字第17
      713 號卷《下稱偵卷》第86頁）附卷可稽。又丙○○並有
      將其設於台證證券公司之上開集保帳戶存摺、設於台新銀
      行之上開存款帳戶存摺，均交由被告收執之事實，亦據告
      訴人丙○○證述無訛（見本院卷第121 、124 、130 頁）
      。足知丙○○與被告係舊識，於被告轉至台證證券公司任
      職後，丙○○隨即在台證證券公司開設集保帳戶，嗣特地
      從其他帳戶匯撥股票至該集保帳戶內，並將集保存摺、股
      票交易轉帳存摺一併交由被告收執，則被告所辯當時因業
      績不好，丙○○才將股票匯撥過來，同意由伊操作買賣等
      語，尚非全然無稽。
（二）告訴人丙○○雖指稱其當時從其他帳戶匯撥股票至台證證
      券公司之集保帳戶，只是想要將股票放著不賣，沒有想幫
      被告做業績，也沒有同意被告操作買賣云云。惟如丙○○
      所述屬實，其股票既已在其他證券公司設立帳戶集中保管
      ，何以大費周章將股票特地匯撥至被告任職之台證證券公
      司帳戶，且將集保存摺、股票交易轉帳存摺一併交由被告
      收執？蓋存摺乃是重要之交易證明，倘無特殊原因，衡情
      應無隨便交付他人，且長期未加索還之可能。而丙○○提
      起本件告訴後，對於其交付存摺予被告收執乙節，起初於
      警詢及檢察官偵訊時絕口不提，嗣於被告到案陳明係丙○
      ○將帳戶交給伊使用後，經檢察官、被告及本院迭次詢問
      其交付存摺之原因，丙○○竟一再表示「我不太記得」、
      「我不記得為什麼了」、「我忘記了」云云（見95年度偵
      緝字第238 號卷《下稱偵緝卷》第22頁、本院卷第123 、
      124 、125 、130 頁），洵與一般經驗法則相悖，其指訴
      是否真實，已足啟人疑竇。況依丙○○所述，被告並非其
      唯一認識之證券公司營業員，其曾在很多家證券公司開戶
      等語（見本院卷第126 頁），顯見有相當投資股市經驗，
      對於上市公司每年均會定期通知股東開會、股東通常可前
      往領取紀念品乙節，應知之甚稔，倘其名下股票果真於92
      年間遭被告盜賣，自此之後，既不復收取各該上市公司寄
      發之通知，則最晚於各該上市公司下次應召開股東會之時
      間，理應可察覺其股票遭人盜賣，豈有長期對其名下股票
      之異動情形渾然未覺，遲至94年1 月12日始向警報案之理
      ？從而，本件告訴人丙○○之指訴，在在與常情有違，難
      謂無瑕疵可擊。
（三）再者，丙○○於結婚以後，有前往被告當時位於臺北縣三
      重市○○路39巷10號6 樓租屋處，且曾經與被告同遊花蓮
      、住在美崙飯店等情，業據丙○○到庭證稱明確（見本院
      卷第127 至129 頁）；另依被告提出之電話簡訊內容2 紙
      （見偵緝卷第23、24頁），丙○○自93年7 月間起至同年
      9 月間止，曾多次發出簡訊予被告，內容充斥諸如「親愛
      的好想抱抱你」、「親愛的好想你」、「不知何時才能抱
      抱你親親你」等文字，經本院提示，丙○○亦坦承上開簡
      訊內容係其所發出無訛（見本院卷第133 頁），足認二人
      之間，頗有不尋常之親密關係，被告自始堅稱與丙○○有
      婚外情之男女朋友關係，當屬信而有徵。反觀丙○○，其
      於檢察官偵訊時所稱：我們是單純朋友關係，不是男女朋
      友關係云云（見偵緝卷第21頁），顯然說謊。而丙○○既
      與被告有婚外情關係，會去被告當時位於上址之租屋處，
      其同意被告操作股票買賣，因而將原留通信地址變更為上
      址租屋處，難謂有何違反情理之處。是被告所辯丙○○曾
      於92年6 月底親赴台證證券公司，將帳單寄送地址變更為
      伊上址租屋處，台證證券公司客戶基本資料變更申請書上
      的簽名、印文，都是丙○○自己簽寫、蓋印，非伊所偽造
      等語，洵非全然不足採信。參以丙○○起初否認有在上開
      申請書簽名、蓋章，惟經送鑑定結果，該申請書上之「丙
      ○○」簽名，與丙○○之真正簽名相符，此有內政部警政
      署刑事警察局96年1 月17日刑鑑字第0960005964號鑑定書
      影本1 份在卷可證（見本院卷第34至60頁），益徵被告上
      揭辯詞，應屬有據。丙○○於鑑定結果揭曉後，始坦承該
      申請書上之「丙○○」簽名及印文，確係其所簽蓋無訛，
      但又稱當時是填寫空白表格云云（見本院卷第123 頁），
      其說詞反覆，難認可採。
（四）丙○○設於台新銀行之上開存款帳戶，沒有任何存款，須
      俟其設於台證證券公司上開集保帳戶之股票賣出後，才會
      有錢進入之事實，已據丙○○於警詢時陳明在卷（見偵卷
      第19頁），足見上開存款帳戶係作為丙○○股票買賣交割
      價款匯款專用，未供丙○○個人其他資金進出使用。而丙
      ○○既然同意被告操作股票買賣，並將帳戶存摺均交由被
      告收執，其交付存摺之時，應已同意被告可自由動用帳戶
      內之款項，在此情形下，被告辯稱丙○○預先在多張空白
      取款條上蓋好印章，交給伊使用等語，即不難理解。又丙
      ○○除有匯撥股票讓被告操作買賣外，曾先後於92年5 月
      15日、同年6 月17日，從其個人、其配偶乙○○之帳戶，
      各匯款40萬元至被告哥哥林滋榮及母親林吳麗珠的期貨交
      易帳戶乙節，此據被告提出合作金庫銀行匯款回條聯影本
      2 紙、期貨交易紀錄1 份存卷可憑（見本院卷第69至73頁
      ），且丙○○亦坦承確有匯出上開2 筆款項，目的在作為
      期貨交易使用（見本院卷第131 頁），則被告所辯丙○○
      當時同意由伊操作買賣上開匯撥股票，並可使用賣得股款
      從事期貨交易，始將上開作為股票買賣交割價款匯款專用
      之台新銀行帳戶存摺，及預先蓋好印章之多張空白取款條
      ，一併交給伊使用，因丙○○沒有開立期貨交易帳戶，伊
      係用哥哥林滋榮及母親林吳麗珠的期貨交易帳戶操作，這
      些事情丙○○都知情且同意等語，洵無悖乎情理之可言。
      至於公訴人提出之台新銀行取款憑條影本2 紙（見偵卷第
      109 、110 頁），其存戶簽章欄上所蓋「丙○○」印文，
      經送內政部警政署刑事警察局鑑定結果，雖與該帳戶之原
      留印鑑不相符，有上揭鑑定書1 份可稽（見本院卷第34至
      60頁），但不能排除同時存在不同之2 顆印章，均由丙○
      ○使用之可能性。此由丙○○於本院審理時坦承有在台證
      證券公司客戶基本資料變更申請書上簽名、印章（見本院
      卷第12 3頁），而依目視仔細觀察，該申請書上之印文與
      丙○○原留印鑑亦非相符，適足徵之。丙○○當時或因2
      顆印章極為相似而不慎錯蓋，或因有其自己特殊考量，始
      出現上開印鑑不相符之情形，尚難憑此遽為不利於被告之
      認定。
（五）綜上所述，經本院調查全部證據，認告訴人丙○○之指訴
      存有瑕疵，且無充分補強證據足以擔保其指訴內容之真確
      性。而斟酌被告當時與丙○○之親密關係，丙○○曾經匯
      撥股票、交付帳戶存摺及匯款擬投資期貨交易等事實，不
      能排除丙○○有同意被告操作買賣股票，並可使用賣得股
      款從事期貨交易，而預先在空白取款條上蓋好印章，交給
      被告使用，並自行前往台證證券公司，在客戶基本資料變
      更申請書上簽名、印章，將帳單寄送地址變更為被告當時
      租屋處等合理情況。公訴人認被告盜賣丙○○之股票，擅
      自以丙○○名義偽造取款憑條盜領存款，並偽造客戶基本
      資料變更申請書，因而涉犯偽造文書及詐欺罪嫌云云，尚
      嫌率斷。
五、從而，本件告訴人丙○○之指訴存有瑕疵，被告辯詞尚非全
    然不足採信，依公訴人所提全部證據，不足為被告犯偽造文
    書及詐欺取財罪之證明，仍有合理懷疑之存在，依「罪證有
    疑，利於被告」原則，不能僅以推測或擬制之方法，為被告
    有罪之認定。此外，復查無其他證據足資證明被告確有公訴
    人所指之上開犯行，揆諸首開說明，公訴人既不能證明被告
    犯罪，應依法為被告無罪之諭知，以昭審慎。
據上論斷，應依刑事訴訟法第301 條第1 項，判決如主文。
本件經檢察官沈志成到庭執行職務。
中　　華　　民　　國　　96　　年　　5 　　月　　24　　日
                  刑事第十五庭  審判長法　官　陳鴻清
                                    　法　官　劉安榕
                                    　法　官　朱嘉川
以上正本證明與原本無異。
如不服本判決，應於判決送達後10日內，向本院提出上訴狀。
                                      書記官　陳聖儒
中　　華　　民　　國　　96　　年　　5 　　月　　31　　日
